臺灣嘉義地方法院民事裁定　　　　　 100年度消債更字第16號
聲　請　人　陳文榮
上列當事人聲請更生程序事件，本院裁定如下：
    主  文
債務人陳文榮自中華民國一百年三月三十一日十七時起開始更生
程序。
命本院司法事務官進行本件更生程序。
    理  由
一、按債務人不能清償債務或有不能清償之虞者，得依本條例所
    定更生或清算程序，清理其債務，消費者債務清理條例第3
    條定有明文。次按債務人對於金融機構因消費借貸、自用住
    宅借款、信用卡或現金卡契約而負債務，在聲請更生或清算
    前，應提出債權人清冊，以書面向最大債權金融機構請求協
    商債務清償方案，並表明共同協商之意旨，固為同條例第15
    1 條第1 項所明定，惟按協商前置主義，係指債務人對於金
    融機構因消費借貸、自用住宅借款、信用卡或現金卡契約而
    負之債務，其法律關係較單純明確。而資產管理公司雖受讓
    金融機構前揭債權，但該公司之性質未因此而改變為金融機
    構，尚難認有消費者債務清理條例第151 條第1 項規定之適
    用，司法院秘台廳民二字第0970000186號參照；再按債務人
    無擔保或無優先權之債務總額未逾新臺幣（下同）1200萬元
    者，於法院裁定開始清算程序或宣告破產前，得向法院聲請
    更生；法院開始更生程序之裁定，應載明其年、月、日、時
    ，並即時發生效力，復為同條例第42條第1 項及第45條第1
    項所明定。
二、本件聲請意旨略以：其積欠良京實業股份有限公司（下簡稱
    良京公司）無擔保無優先債務930,000 元（含本金579,543
    元及利息350,457 元），前雖曾向良京公司申請協商，然良
    京公司提出之條件實非聲請人能負擔，以聲請人目前每月薪
    資收入約27,000元，支付每月最低生活支出37,367元已屬勉
    強，卻仍遭良京公司於民國99年對聲請人強制扣薪，每月扣
    薪約10,000元，聲請人實有不能清償債務情事，且其無擔保
    或無優先權之債務總額未逾1,200 萬元，復未經法院裁定開
    始清算程序或宣告破產，為此爰提出本件更生之聲請等語。
三、聲請人主張其對於良京公司負有無擔保無優先債務930,000
    元（含本金579,543 元及利息350,457 元），而良京公司為
    資產管理公司，其債權係受讓自台東中小企業銀行，此外別
    無其他債權銀行乙節，有聲請人提出之債權人清冊、陳報狀
    及本院民事執行處99年10月26日嘉院貴99司執月字第29098
    號執行命令在卷可稽，堪信為真實。則良京公司既為資產管
    理公司，揆諸上開函釋意旨，自無庸依消費者債務清理條例
    第151 條第1 項規定先與良京公司進行協商始得聲請更生。
四、聲請人主張其目前任職於新光三越百貨股份有限公司，每月
    收入約27,000元，另有中低收入補助每學期6,000 元乙節，
    雖據提出財政部台灣省南區國稅局98年度綜合所得稅各類所
    得資料清單、98年1 月至12月、99年1 月至12月薪資給付明
    細為證，然依上開綜合所得稅各類所得資料清單所示，聲請
    人98年度收入總額為426,760 元，平均每月收入約35,563元
    （該數額與聲請人提出之給付明細相較略高，應以所得稅資
    料為準），而99年度收入總額依聲請人提出之給付明細（包
    含自選福利餘額6,000 元，7 個月共42,000元）為469,427
    元，平均每月收入約39,119元，顯然高於98年平均收入，聲
    請人亦自陳每年均有固定調薪，是聲請人每月可處分金額應
    以聲請本件更生時薪資即99年度之收入39,119元提列為適當
    。至於聲請人雖領有中低收入補助，然聲請人自陳該補助為
    幼兒教育補助，於每學期開學時直接扣除學費，並無存入帳
    戶，故該部分補助不宜列入聲請人收入。
五、聲請人復主張其每月生活必要支出包括房貸14,000元、膳食
    （含聲請人本人、配偶及二名未成年子女）10,800元、交通
    費5467元（含汽車加油3,000 元、機車二台加油1,800 元、
    汽車保養667 元）、教育費7,100 元，經查：
（一）聲請人主張支出房貸14,000元部分，聲請人自陳為投資失
      敗由父母房屋向農會借錢之債務，每月以現金14,000元交
      付母親存入父親農會存摺後，自該帳戶扣除，業據提出聲
      請人父親陳南光設於嘉義縣水上鄉農會帳戶000-0000-00-
      00000-0-0 存摺、嘉義縣水上鄉農會放款利息清單為證；
      另教育費7,100 元（由配偶分擔2,000 元），亦據提出其
      女陳品微、其子陳柏丞就讀幼稚園收費收據，經核金額均
      相符，堪信為真，且屬生活必要費用，應予准許。
（二）另交通費5,467 元部分，雖據提正益汽車修護廠交修明細
      附表、加油發票、行車執照等為據，惟其中車號7051-UJ
      自用小客車及車號101-HAP 重型機車車主均為聲請人配偶
      胡芳儀，另有一台為聲請人姊姊所有，均非聲請人所有，
      聲請人亦自稱其自住家嘉義縣水上鄉粗溪村38-8號騎車至
      嘉義市里程為8 公里、配偶自住處騎至工作場所為6 公里
      ，可見聲請人平日往返住家及工作處所均是利用機車，並
      無使用汽車之必要，故聲請人提列交通費中關於汽車加油
      費每月3,000 元及汽車保養667 元部分即不應准許，至於
      機車加油費部分，本院審酌聲請人上班地點之遠近、所騎
      乘之交通工具、上班之日數及聲請人配偶使用之車輛非應
      由聲請人負擔等情，認每月機車加油費以1,000 元計算為
      合理。
（三）膳食費10,800元部分，聲請人主張係包含其與配偶每日各
      150 元，二名子女每日各120 元，以20日計，惟聲請人自
      承其太太工作目前是時薪制，一個月有收入約15,000至16
      ,000元（見本院100 年3 月31日訊問筆錄），則聲請人配
      偶既有工作能力，無不能維持生活、無謀生能力而需聲請
      人扶養之情，自無由聲請人負擔其配偶膳食費之理。至於
      其他部分，雖未提出支出證明供本院查證，然該部分費用
      均屬生活所必要支出，且數額尚屬合理，於7,800 元之範
      圍內應准予提列。
（四）至於子女扶養費分別為5,500 元、6,400 元部分，聲請人
      自承女兒部分是教育費3,100 元加上伙食費2,400 元；兒
      子部分是教育費4,000 元加上伙食費2,400 元，應是重複
      提列（見本院100 年3 月31日訊問筆錄），故此部分即不
      再列計。
（五）綜上，聲請人每月之必要生活支出費用合計為29,900元（
      房貸14,000元＋教育費7,100 元＋交通費1,000 元＋膳食
      費7,800 元＝29,900）。
六、綜上，聲請人每月生活必要支出費用，扣除前揭不得提列之
    費用，應以每月29,900元為適當，以債務人每月收入39,119
    元，於扣除每月遭法院扣薪約10,000元後，僅餘29,119元，
    實不足以支付每月生活必要支出29,900元。是債務人主張其
    有不可歸責於己之事由，致履行前揭協商之清償方案顯有重
    大困難乙節，應可相信。此外，本件又查無債務人有消費者
    債務清理條例第6 條第3 項、第8 條或第46條各款所定駁回
    更生聲請之事由存在，則債務人聲請更生，於法尚無不符，
    應予准許，爰裁定如主文第1 項所示。
七、次按法院裁定開始更生或清算程序後，得命司法事務官進行
    更生或清算程序，消費者債務清理條例第16條第1 項前段定
    有明文。本件債務人聲請更生，業經本院裁定准許開始更生
    程序，爰依前揭規定，命司法事務官進行本件更生程序。
中    華    民    國   100    年    3     月    31    日
              民事第二庭    法      官  柯月美
以上為正本係照原本作成。
本件不得抗告。
本裁定已於100年3 月31日17時公告。
中    華    民    國   100    年    3     月    31    日
                            書  記  官  黃怡禎